臺灣基隆地方法院刑事判決　　　　　　　　94年度易字第66號
公　訴　人　臺灣基隆地方法院檢察署檢察官
被　　　告　甲○○
上列被告因偽造文書案件，經檢察官提起公訴（94年度偵字第27
9 號、第646 號），本院合議庭裁定由受命法官獨任進行審判，
經改依簡式審判程序審理後判決如下：
    主  　　文
甲○○行使偽造私文書，足以生損害於公眾及他人，處有期徒刑
伍月，如易科罰金，以佰元折算壹日。扣案如附表所示偽造之
「乙○○」署名及指印均沒收。
　　事實及理由
一、犯罪事實：
    甲○○因違反毒品危害防制條例案件，遭臺灣基隆地方法院
    及同院檢察署通緝，嗣於民國93年4 月29日上午11時30分許
    ，其復因違反毒品危害防制條例案件，為警在基隆市○○路
    17 之3號4 樓查獲，詎其為逃避刑責，竟萌偽造署押及行使
    偽造私文書之犯意，在基隆市警察局第一分局南榮路派出所
    應訊時，冒用其妹乙○○之名義應訊，接續在如附表編號一
    至五所示之文件上冒用「乙○○」之名義簽名及捺按指印而
    偽造署押，其中於屬私文書之如附表編號三之逮捕通知書上
    「收受本通知簽章」欄內偽造「乙○○」署押後，交付承辦
    員警而加以行使，足以生損害於乙○○及偵查犯罪機關文書
    製作與犯罪偵查之正確性。嗣經基隆市警察局第一分局將上
    開指印送請內政部警政署刑事警察局鑑驗，始悉上情。
二、程序事項：
    本件被告甲○○所犯者非為死刑、無期徒刑、最輕本刑為三
    年以上有期徒刑之罪或高等法院管轄第一審案件，其於準備
    程序進行中，先就被訴事實為有罪之陳述，經告知其簡式審
    判程序之旨，並聽取公訴人之意見後，本院業已依刑事訴訟
    法第273 條之1 第1 項之規定，裁定由受命法官獨任以簡式
    審判程序進行本案之審理。
三、上開事實有下列證據足以證明：
  (一)被告甲○○於檢察官偵查中、本院準備程序及審理中之自白
    ：被告自白冒用其妹乙○○之名義應訊，並偽造「乙○○」
    之署名及指印之事實，核與下列證據相符，其自白堪予採信
    。
  (二)被害人乙○○之指述：
    被害人乙○○於本院93年毒聲更（一）字第6 號聲請觀察勒
    戒案件訊問時指述：並未因施用毒品案件於93年4 月29日為
    警查獲，應該是他人冒用其名義應訊等語。
  (三)證人王炳坤、郭昭安警員之證言：
    當日查獲被告施用毒品之基隆市警察局第一分局南榮路派出
    所警員王炳坤及郭昭安於本院93年度毒聲更（一）字第6 號
    聲請觀察勒戒案件訊問時一致證稱：當日在警局有對查獲施
    用毒品及製作筆錄之人拍照存證，所以確定被害人乙○○並
    非當天查獲之人等語。
  (四)內政部警政署刑事警察局93年12月23日刑紋字第0930252737
    號鑑驗書1 份：被告冒用乙○○名義應訊所按捺之指印，經
    內政部警政署刑事警察局鑑驗結果，與該局檔存之被告指紋
    相符。
  (五)基隆市警察局第一分局南榮路派出所93年4 月29日偵訊筆錄
    1 份。
  (六)基隆市警察局第一分局逮捕通知書1紙。
  (七)查扣物品一欄表1份。
  (八)採證照片1張。
四、論罪科刑之理由：
  (一)被告在如附表編號三之逮捕通知書上偽造「乙○○」署押，
    依其內容足以表示其係偽以「乙○○」名義，出具證明被冒
    名人已經收受逮捕通知之用意，自屬刑法第210 條所稱之私
    文書，雖該私文書係警察事先印製，然此不過為便利之措施
    ，被告明知其內容，自可決定是否簽署，既仍執意冒名應訊
    而在其上偽造署押，該事先印就之內容即為被告採為自己之
    一定意思表示而為私文書，則核被告在逮捕通知書之受通知
    人欄偽造他人署押，並持交執行拘提或逮捕之警員之行為，
    應係犯刑法第216 條、第210 條之行使偽造私文書罪，公訴
    人認係犯刑法第217 條偽造署押罪，其起訴法條尚有未洽，
    應予變更。另被告在附表所示（編號三除外）之文件上偽造
    乙○○署押部分，則係犯刑法第217 條第1 項之偽造署押罪
    。
  (二)被告多次在上開文件上偽造「乙○○」之署名並按捺指印，
    偽造署押及偽造私文書均係基同一冒名應訊之目的，而為接
    續之行為，應為接續犯而僅成立單純一罪。
  (三)又被告偽造署押為偽造私文書之階段行為，其偽造私文書又
    為行使偽造私文書之低度行為，均應為行使偽造私文書之高
    度行為所吸收，均不另論科。
  (四)審酌被告素行不佳，有臺灣高等法院被告全國前案紀錄表1
    份在卷可按，因逃避通緝而冒用被害人乙○○名義應訊，使
    乙○○無端遭檢察官聲請觀察勒戒而信譽受損，所生危害非
    輕及在偵審中能自白犯行，犯罪後態度尚稱良好等一切情事
    ，量處如主文所示之刑，並諭知易科罰金之折算標準。
五、扣案如附表所示偽造之署押，不問屬於犯人與否，應依刑法
    第219 條第1 項之規定併為宣告沒收。
六、應適用之法條：
　　刑事訴訟法第273 條之1 第1 項、第310 條之2 、第454 條
    第1 項、第300 條、第299 條第1 項前段，刑法第216 條、
    第210 條、第217 條第1 項、第41條第1 項前段、第219 條
    ，判決如主文。
七、對於本件判決如有不服，得自收受送達後10日內，向本院提
    出上訴書狀，上訴於臺灣高等法院。
本案經檢察官樊家妍到庭執行職務。
中　　華　　民　　國　　94　　年　 　3     月 　23  　日
                  刑事第一庭法  官  劉桂金
以上正本證明與原本無異。
對於本件判決如有不服，應於收受送達後10日內，向本院提出上
訴書狀，上訴於臺灣高等法院，並按他造當事人之人數附具繕本
。
中　　華　　民　　國　　94　　年　 　3     月 　23  　日
                            書記官  黃士元
附錄論罪科刑法條：
刑法第216條：
行使第條至第條之文書者，依偽造、變造文書或登載不實事項或
使登載不實事項之規定處斷。
刑法第210條：
偽造、變造私文書，足以生損害於公眾或他人者，處5 年以下有
期徒刑。
刑法第217條第1項：
偽造印章、印文或署押，足以生損害於公眾或他人者，處3 年以
下有期徒刑。
附表：
┌──┬─────────────────┬──────────────┐
│編號│            文件名稱              │      偽造署押之數量        │
├──┼─────────────────┼──────────────┤
│ 一 │偵訊筆錄「應告知事項欄」          │「乙○○」之署名及指印各1枚 │
├──┼─────────────────┼──────────────┤
│ 二 │偵訊筆錄（應告知事項欄以外之部分）│「乙○○」之署名2枚、指印14 │
│    │                                  │ 枚                         │
├──┼─────────────────┼──────────────┤
│ 三 │逮捕通知書（「收受本通知簽章」欄具│「乙○○」之署名及指印各1枚 │
│    │有收據之性質）                    │                            │
├──┼─────────────────┼──────────────┤
│ 四 │查扣物證一欄表                    │「乙○○」之署名及指印各1枚 │
├──┼─────────────────┼──────────────┤
│ 五 │採證照片                          │「乙○○」之署名及指印各1枚 │
└──┴─────────────────┴──────────────┘
